臺灣彰化地方法院刑事判決　　　　　　　94年度訴字第2181號
公　訴　人　臺灣彰化地方法院檢察署檢察官
被　　　告　甲○○
　　　（原名游麗芍）
上列被告因毒品危害防制條例案件，經檢察官提起公訴（九十四
年度毒偵字第五五七七號），被告於準備程序中就被訴事實為有
罪之陳述，經告知簡式審判程序之旨，並聽取公訴人、被告之意
見後，由本院合議庭裁定由受命法官獨任進行簡式審判程序，判
決如下：
    主  文
甲○○施用第一級毒品，累犯，處有期徒刑陸月，如易科罰金，
以佰元折算壹日。扣案之注射針筒壹支沒收之。
    犯罪事實
一、甲○○前曾於民國八十六年五月二十二日，因違反肅清煙毒
    條例等案件，經臺灣高等法院臺中分院判處應執行之刑為有
    期徒刑三年三月確定（煙毒三年二月、麻藥三月，二罪併定
    ），經送監行於八十八年三月二十四日因縮短刑期假釋出監
    付保護管束，並於八十九年十一月十日因縮刑期滿未經撤銷
    假釋，而視為執行完畢；復因施用毒品案件，經本院裁定送
    觀察、勒戒後，因認有繼續施用毒品之傾向，經檢察官聲請
    ，由本院以九十一年度毒聲字第四四二號裁定移送戒治處所
    施予強制戒治一年，自九十一年三月十五日起送強制戒治滿
    三月後，其成效經評定合格，認無繼續戒治必要，再經本院
    以九十一年度毒聲字第二二九七號裁定停止戒治，所餘戒治
    期間付保護管束，並於九十二年二月十九日因交付保護管束
    期滿執行完畢，且由臺灣彰化地方法院檢察署檢察官於九十
    二年三月十三日以九十二年度戒毒偵字第一七一號為不起訴
    處分確定。詎仍不知警惕，復於強制戒治執行完畢釋放後五
    年內，另基於施用第一級毒品海洛因之犯意，於九十四年十
    月二十四日上午八時許，在其彰化縣員林鎮崙雅里崙雅巷十
    五弄四十三號住處內，以將少許第一級毒品海洛因置於注射
    針筒內，並羼水稀釋後以注射手臂血管之方式，施用第一級
    毒品海洛因一次。嗣於九十四年十月二十四日晚間十時三十
    分許，因駕駛車牌號碼五三七七－ＨＳ號自小客車闖紅燈，
    為警在彰化縣二水鄉○○村○○路○段彰雲大橋北端前攔檢
    盤查時，甲○○見狀即主動自其左褲袋內取出其所有供施用
    第一級毒品海洛因所用之注射針筒一支，並在有偵查犯罪職
    權之機關或個人發覺其犯罪前，自動向彰化縣警察局田中分
    局警員黃合田、林宗宜二人自首其施用第一級毒品海洛因之
    犯行，並主動接受裁判。
二、案經彰化縣警察局田中分局報請臺灣彰化地方法院檢察署檢
    察官偵查起訴。
    理  由
一、上揭施用第一級毒品海洛因一次之犯罪事實，業據被告甲○
    ○於本院審理時坦承不諱，而被告為警查獲後所採集之尿液
    經送檢驗，其結果確呈現嗎啡陽性反應，有彰化縣衛生局九
    十四年十一月七日煙毒尿液檢驗成績書一紙附卷可稽，並有
    注射針筒一支扣案足資佐證，則被告就其施用第一級毒品海
    洛因一次之自白核與事實相符，足堪採信。另被告係經送強
    制戒治執行完畢後釋放，故被告此次於釋放後再為施用第一
    級毒品之犯行，應係另行起意無訛。另按刑法第六十二條所
    謂「發覺」，固非以有偵查犯罪職權之機關或人員確知其人
    犯罪無誤為必要，而於對其發生嫌疑時，即得謂為已發覺；
    但此項對犯人之嫌疑，仍須有確切之根據得為合理之可疑者
    ，始足當之，若單純主觀上之懷疑，要不得謂已發生嫌疑（
    最高法院七十二年台上字第六四一號判例意旨參照）。本件
    有關被告涉犯施用毒品海洛因之犯行，係因於九十四年十月
    二十四日晚間十時三十分許，因駕駛車牌號碼五三七七－Ｈ
    Ｓ號自小客車闖紅燈，為警在彰化縣二水鄉○○村○○路○
    段彰雲大橋北端前攔檢盤查時，甲○○見狀即主動自其左褲
    袋內取出其所有供施用第一級毒品海洛因所用之注射針筒一
    支，自動向彰化縣警察局田中分局警員黃合田、林宗宜二人
    自首其施用第一級毒品海洛因之犯行（過程詳見九十四年十
    月二十五日警訊筆錄），足認被告確係在警員未發現有確切
    之根據得為合理之懷疑前，即主動供述其施用第一級毒品海
    洛因，自係屬符合自首之要件無誤。又被告前因施用毒品案
    件，經本院裁定送觀察、勒戒後，因認有繼續施用毒品之傾
    向，經檢察官聲請，由本院以九十一年度毒聲字第四四二號
    裁定移送戒治處所施予強制戒治一年，自九十一年三月十五
    日起送強制戒治滿三月後，其成效經評定合格，認無繼續戒
    治必要，再經本院以九十一年度毒聲字第二二九七號裁定停
    止戒治，所餘戒治期間付保護管束，並於九十二年二月十九
    日因交付保護管束期滿執行完畢，且由臺灣彰化地方法院檢
    察署檢察官於九十二年三月十三日以九十二年度戒毒偵字第
    一七一號為不起訴處分確定在案。故被告於強制戒治執行完
    畢釋放後五年內，再為施用第一級毒品之犯行，本件事證明
    確，被告施用第一級毒品海洛因之犯行洵堪認定。
二、按海洛因係毒品危害防制條例所定之第一級毒品，不得非法
　　施用。是被告甲○○施用第一級毒品海洛因之行為，核係犯
　  毒品危害防制條例第十條第一項之施用第一級毒品罪。查被
    告為供施用第一級毒品而持有該級毒品之低度行為，應為施
    用之高度行為所吸收，不另論罪。又查被告前曾於八十六年
    五月二十二日，因違反肅清煙毒條例等案件，經臺灣高等法
    院臺中分院判處應執行之刑為有期徒刑三年三月確定（煙毒
    三年二月、麻藥三月，二罪併定），經送監行於八十八年三
    月二十四日因縮短刑期假釋出監付保護管束，並於八十九年
    十一月十日因縮刑期滿未經撤銷假釋，而視為執行完畢，有
    臺灣高等法院被告前案紀錄表、在監在押全國紀錄表及臺灣
    彰化地方法院檢察署刑案資料查註紀錄表各一份在卷可稽，
    其於受有期徒刑執行完畢後，五年以內再犯本件有期徒刑以
    上之罪，為累犯，應依刑法第四十七條之規定加重其刑。末
    查被告施用第一級毒品海洛因之犯行，於警方尚未發覺前，
    即主動向彰化縣警察局田中分局警員黃合田、林宗宜二人自
    首，被告對於未發覺之罪自首而接受裁判，應依自首之規定
    減輕其刑，上開刑有加重及減輕者，並依法先加後減之。爰
    審酌被告曾因施用毒品經送觀察、勒戒及強制戒治一次，而
    仍未知警惕又再犯本案之罪，足見其雖經觀察、勒戒及強制
    戒治治療程序，仍未徹底袪除施用毒品之惡習，猶再次施用
    ，致深陷毒癮而難以自拔，顯未能善體國家設置觀察、勒戒
    機構，協助毒品施用者戒除毒癮之良法美意，惟念及施用毒
    品本質上係戕害自身健康之行為，尚未嚴重破壞社會秩序或
    侵害他人權益，及其施用第一級毒品海洛因之次數僅一次，
    犯罪之動機、目的、所生危害及犯罪後坦承犯行態度尚屬良
    好等一切情狀，量處如主文所示之刑，並諭知易科罰金之折
    算標準，以示懲儆。
三、至扣案之注射針筒一支，係被告所有，並供施用第一級毒品
    海洛因所用之物，業據被告供承在卷（見本院九十四年十二
    月十六日審判筆錄），爰依刑法第三十八條第一項第二款之
    規定宣告沒收之。
據上論斷，應依刑事訴訟法第二百七十三條之一第一項、第二百
九十九條第一項前段，毒品危害防制條例第十條第一項、第二十
三條第二項，刑法第十一條前段、第四十七條、第六十二條前段
、第四十一條第一項前段、第三十八條第一項第二款，罰金罰鍰
提高標準條例第二條，判決如主文。
本案經檢察官鮑慧忠到庭執行職務。
中　　華　　民　　國　九十四　年　十二　月　　三十　　日
                  刑事第二庭    法  官  許旭聖
以上正本證明與原本無異。
如不服本判決，應於判決送達後十日內，向本院提出上訴狀（須
附繕本），上訴於臺灣高等法院臺中分院。
中　　華　　民　　國　九十四　年　十二　月　　三十　　日
                                書記官  黃幼華
附錄論罪科刑法條
毒品危害防制條例第十條第一項：
施用第一級毒品者，處六月以上五年以下有期徒刑。
